臺灣屏東地方法院刑事判決　　　　 　　96年度交簡字第731號
公　訴　人　臺灣屏東地方法院檢察署檢察官
被　　　告　乙○○
上列被告因過失致死案件，經檢察官提起公訴（96年度偵字第
4304號），經被告自白犯罪，本院合議庭認為宜以簡易判決處刑
，裁定改依簡易判決處刑如下：
    主  文
乙○○從事業務之人，因業務上之過失致人於死，處有期徒刑伍
月，減為有期徒刑貳月又壹拾伍日，如易科罰金，以新台幣壹仟
元折算壹日。
    事  實
一、乙○○考領有職業聯結車駕駛執照，平日受雇於「福來通運
    有限公司」，以駕駛拖車為業，係從事駕駛業務之人。其於
    民國95年2 月18日清晨5 時39分（起訴書誤載為「5 時45分
    」）許，駕駛其平日上下班駕駛之車牌號碼3750─GQ自小客
    車，沿屏東縣屏東市○○路○段由東往西方向行駛，欲前往
    位於高雄市小港區「福來通運公司」上班，行經設有行車管
    制號誌、當時以閃光管制之和生路一段與頂宅街之交岔路口
    時，本應注意汽車行駛至交岔路口，其行進應遵守燈光號誌
    ，且應注意車前狀況，並隨時採取必要之安全措施，且依當
    時天候晴、夜間有照明、柏油路面乾燥無缺陷且無障礙物、
    視距良好之客觀情形，並無不能注意之情事，明知閃光黃燈
    表示「警告」，車輛應減速接近，注意安全，小心通過，竟
    未遵守號誌指示及注意車前狀況，適有甲○○騎乘腳踏車自
    頂宅街由北往南進入上開路口，欲左轉至和生路一段東向西
    方向車道，亦疏未注意閃光紅燈表示「停車再開」，車輛應
    減速接近，先停止於交岔路口前，讓幹道車優先通行後認為
    安全時，方得續行，貿然進入上開交岔路口，乙○○、甲○
    ○見狀均閃避不及，乙○○所駕駛之上開自小客車左後照鏡
    因而不慎與甲○○上開腳踏車右把手處發生擦撞，甲○○當
    場人車倒地，受有腦部外傷合併左側硬腦膜下出血之傷害，
    經送醫救治，仍於同年3 月6 日下午3 時14分許不治身亡。
    乙○○於肇事後，立即主動以電話報警並停留現場，俟員警
    抵達現場處理，尚不知何人肇事時，主動向處理警員坦承肇
    事並自願接受裁判。
二、案經臺灣屏東地方法院檢察署檢察官相驗後自動檢舉偵查起
    訴。
    理  由
一、上開犯罪事實，業據被告於本院準備程序坦承不諱，並有屏
    東縣警察局屏東分局道路交通事故現場圖、道路交通事故調
    查報告表 (一)、 (二)、屏東縣號誌時制設計表、案發現場
    暨車損相片及車輛測量相片在卷足憑（見相驗卷第5 至7 、
    21至25、45至55頁、本院卷第29、31至34、37頁）；而被害
    人甲○○因本件車禍事故，受有腦部外傷合併左側硬腦膜下
    出血之傷害，送醫救治後仍於96年3 月6 日下午3 時14分許
    死亡之事實，業經臺灣屏東地方法院檢察署檢察官督同法醫
    師相驗屬實，並有長庚紀念醫院診斷證明書、相驗筆錄、相
    驗屍體證明書、鑑定驗斷書各1 份及相驗相片等附卷可稽（
    見相驗卷第19、27至44頁），被告上開自白應與事實相符。
二、又按汽車行駛至交岔路口，其行進應遵守燈光號誌，而閃光
    黃燈表示「警告」，車輛應減速接近，注意安全，小心通過
    ，道路交通安全規則第102 條第1 項第1 款及道路交通標誌
    標線號誌設置規則第211 條第1 項第1 款分別訂有明文；再
    按汽車行駛時，駕駛人應注意車前狀況，並隨時採取必要之
    安全措施，道路交通安全規則第94條第3 項訂有明文。被告
    考領有駕駛執照，且係以駕駛為業務之人，對此自不得推諉
    不知；又查案發當時天候晴、夜間有照明、柏油路面乾燥無
    缺陷且無障礙物、視距良好等情，有上開道路交通事故調查
    報告表在卷可稽，且依被告之智識能力復無其他不能注意之
    情事，竟疏未為前開注意，致其所駕駛之自小客車與被害人
    騎乘之腳踏車發生擦撞，被害人因此人車倒地，傷重不治死
    亡，被告之駕駛行為顯有過失，且與被害人之死亡結果具有
    相當之因果關係。本件事證明確，被告過失致死犯行洵堪認
    定，應予依法論科。至於被害人甲○○當時固亦疏未注意車
    前狀況，且於通過交岔路口時，未遵守閃光紅燈號誌之指示
    ，減速接近，先停止於交岔路口前，讓幹道車即被告之自小
    客車優先通行，待安全時方續行，而就本件車禍之發生亦有
    過失，然尚無解於被告刑事責任之成立，併此敘明。
四、又按從事業務之人，就一定危險認識之能力較一般常人為高
    ，故課以較高之注意義務。換言之，客觀上，其避免發生一
    定危險之期待可能性較常人為高，故其違反注意義務之可責
    性，自亦較重。上訴人以駕駛為其附隨業務，不問其駕駛之
    時間是否係下班途中，均不能改變其應有之注意義務，故其
    駕駛之行為均不失為業務上行為之性質，最高法院89年度台
    上字第5002號裁判意旨可資參照。查本件被告受雇於「福來
    通運有限公司」，以駕駛拖車為業乙情，業據被告供明在卷
    （見偵卷第28頁背面），其確係從事駕駛業務之人，又被告
    固非於執行業務時肇事，然依前開判決意旨，其仍應盡其應
    具備之注意義務至明，亦無解於其應負擔之業務過失罪責。
    是核被告所為，係犯刑法第276 條第2 項之業務過失致死罪
    ，是公訴人於本院準備程序主張被告應僅成立刑法第276 條
    第1 項之過失致死罪，容有未洽，附此敘明。又被告於肇事
    後在有偵查犯罪職權之公務員查知其犯罪前，主動向據報到
    現場處理之屏東縣警察局交通警察隊警員陳明其為肇事者及
    肇事經過而接受裁判等情，有屏東縣警察局道路交通事故肇
    事人自首情形紀錄表1 紙在卷足憑（見相驗卷第17頁），應
    依刑法第62條前段規定減輕其刑。本院審酌被告駕駛自小客
    車，本應謹慎注意遵守交通規則，以維護其他參與道路交通
    者之安全，竟疏未注意車前狀況，致被害人因本件車禍死亡
    ，造成被害人家屬心中永難彌補之傷痛，迄未賠償被害人家
    屬，惟念被告素行尚稱良好，有臺灣高等法院被告前案紀錄
    表1 份在卷可憑，犯後態度，其過失程度尚屬輕微，被害人
    本身亦有過失等一切情狀，量處如主文所示之刑；又按中華
    民國九十六年罪犯減刑條例業經總統於96年7 月4 日公布，
    自同年7 月16日施行，本件被告犯罪時間係在96年4 月24日
    以前，經核並無該條例第3 條所列不予減刑之情形，應依中
    華民國九十六年罪犯減刑條例第2 條第3 款規定，減其宣告
    刑刑期2 分之1 ，並諭知易科罰金之折算標準。
據上論斷，應依刑事訴訟法第449 條第2 項，刑法第276 條第1
項、第62條前段、第41條第1 項前段，刑法施行法第1 條之1，
中華民國九十六年罪犯減刑條例第2 條第3 款、第7 條，判決處
如主文。
中　　華　　民　　國　　96　　年　　12　　月　　11　　日
　　　　　　　　　交通法庭    法　官　陳秀慧
以上正本證明與原本無異。
如不服本判決應於收受本判決送達後10日內向本院提出上訴書狀
，其未敘述上訴理由者，並得於提起上訴後10日內向本院補提理
由書狀（均須按他造當事人之人數附繕本）「切勿逕送上級法院
」。
中　　華　　民　　國　　96　　年　　12　　月　　11　　日
                              書記官  溫訓暖
附錄本判決論罪科刑法條：
中華民國刑法第276條
因過失致人於死者，處2 年以下有期徒刑、拘役或2 千元以下罰
金。
從事業務之人，因業務上之過失犯前項之罪者，處5 年以下有期
徒刑或拘役，得併科3 千元以下罰金。
